最高法院刑事判決　　　　　　　　　　　　　　　　九十一年度台非字第二○六號
　　上　訴　人　最高法院檢察署檢察總長
　　被　　　告　甲　○
右上訴人因被告竊盜案件，對於台灣台北地方法院中華民國九十一年三月二十九日第
二審確定判決（九十年度簡上字第二八七號，聲請簡易判決處刑案號：台灣台北地方
法院檢察署九十年度偵字第一○七九八號），認為違法，提起非常上訴，本院判決如
左：
    主  文
原判決撤銷。
    理  由
非常上訴理由稱：「一、按判決不適用法則或適用不當者，為違背法令，刑事訴訟法
第三百七十八條定有明文。又程序上之判決不發生實質的確定力（最高法院二十五年
上字第三二三一號判例參照）。惟另依大法官釋字第二七一號解釋：刑事訴訟程序中
不利益於被告之合法上訴，上訴法院誤為不合法，而從程序上為駁回上訴之判決確定
者，其判決固屬重大違背法令，惟既具有判決之形式，仍應先依非常上訴程序將該確
定判決撤銷後，始得回復原訴訟程序，就合法上訴部分進行審判，否則即與憲法第八
條第一項規定人民非依法定程序不得審問處罰之意旨不符，最高法院二十五年上字第
三二三一號判例，於上開解釋範圍內，應不再援用。二、按上訴期間為十日，自送達
判決後起算，期間之計算，依民法之規定，又期間之末日，為星期日、紀念日或其他
休息日時，以其休息日之次日代之，刑事訴訟法第三百四十九條、第六十五條及民法
第一百二十二條分別定有明文。本案被告甲○所犯竊盜罪，業經台灣台北地方法院以
九十年簡字第二二七六號判決，並於九十年七月十八日送達於台北地方法院檢察署檢
察官，其上訴期滿日原本為九十年七月二十八日，適逢週休二日假期，順延至同月三
十日，又當日復因颱風，台北市乃宣布停止辦公及上課，有行政院人事行政局九十一
年六月二十一日局考字第○九一○○二一九一八號來函附卷可證，是本案之上訴期滿
日自應再順延一天至七月三十一日，原檢察官於九十年七月三十一日提起上訴，並無
違誤，乃台灣台北地方法院仍以上訴逾期為由，駁回上訴，顯有判決適用法則不當之
違法。爰依刑事訴訟法第四百四十一條、第四百四十三條，提起非常上訴，以資糾正
」等語。
本院按判決不適用法則或適用不當者，為違背法令，刑事訴訟法第三百七十八條定有
明文。而上訴期間為十日，自送達判決後起算，期間之計算，依民法之規定，又期間
之末日，為星期日、紀念日或其他休息日時，以其休息日之次日代之，刑事訴訟法第
三百四十九條前段、第六十五條及民法第一百二十二條亦分別規定甚明。本案被告甲
○所犯竊盜罪，經台灣台北地方法院於民國九十年七月九日，以九十年度簡字第二二
七六號簡易判決處刑，該判決正本並於同月十八日送達於台灣台北地方法院檢察署檢
察官，其上訴期滿日原為同月二十八日，適逢週休二日假期，順延至同月三十日，又
當日適因颱風來襲，經台北市政府宣布停止辦公及上課，有行政院人事行政局九十一
年六月二十一日局考字第○九一○○二一九一八號來函存卷足憑，是本案之上訴期滿
日自應再順延一天至同月三十一日。則台灣台北地方法院檢察署檢察官不服上揭第一
審簡易判決，於九十年七月三十一日提起第二審上訴，其上訴期間之遵守，要無逾越
。原確定判決誤認其已逾法定上訴期間，而駁回其上訴，自有適用法則不當之違法。
且台灣台北地方法院檢察署檢察官係以被告另有竊盜犯行未及併辦為由，乃為被告之
不利益提起上訴，確定判決將此不利益被告之合法上訴，誤為不合法，予以駁回，雖
屬程序上判決，然既具判決之形式，揆諸司法院大法官會議釋字第二七一號解釋意旨
，仍應依非常上訴程序予以救濟，始得回復原訴訟程序，就合法上訴進行審判。案經
確定，非常上訴意旨執以指摘，洵有理由，應由本院將原確定之程序判決撤銷，且一
經撤銷，原有合法上訴後之訴訟程序，當然隨即回復，以資救濟。
據上論結，應依刑事訴訟法第四百四十七條第一項第一款，判決如主文。
中      華      民      國    九十一    年      八      月     十五     日
                              最高法院刑事第十二庭
                                  審判長法官  張  淳  淙
                                        法官  謝  俊  雄
                                        法官  蘇  振  堂
                                        法官  張  春  福
                                        法官  呂  丹  玉
      右正本證明與原本無異
                                              書  記  官
中      華      民      國    九十一    年      八      月     二十     日
